【裁判字號】    99,交聲,388
【裁判日期】    990420
【裁判案由】    違反道路交通管理處罰條例聲明異議
【裁判全文】
臺灣士林地方法院交通事件裁定         99年度交聲字第388號
原處分機關  臺北市交通事件裁決所
異  議  人
即受處分人  甲○○
上列異議人即受處分人因違反道路交通管理處罰條例案件，對於
臺北市交通事件裁決所於民國99年3 月3 日所為之處分（原處分
案號：北市裁申字第裁22-AEY206596號）聲明異議，本院裁定如
下：
    主  文
異議駁回。
    理  由
一、異議意旨略以：原處分機關以異議人違反道路交通管理處罰
    條例第45條第13款規定與以裁罰，惟查道路交通管理處罰條
    例第45條第13款規定：「機器腳踏車，不在規定車道行駛。
    」為本件事實與該處罰要件不符，原處分機關認識用法有誤
    ，理由如下：(一)經查原處分機關以本案事實應以道路交通管
    理處罰條例第45條第13款裁罰，係因交通部曾於民國96年1
    月2 日交路字第0950062017號函釋，認為機車利用橫向道路
    之行人穿越道行駛穿越交叉路口，應有道路交通管理處罰條
    例第45條第1 項第13款「機器腳踏車，不在規定車道行駛」
    處罰規定之適用，且並無須增設相關標誌以作為取締之依據
    。然交通部上述函釋業已牴觸道路交通管理處罰條例規定。
    (二)按道路交通管理處罰條例第3 條規定：「本條例所用名詞
    釋義如下：一、道路：指公路、街道、巷衖、廣場、騎樓、
    走廊或其他供公眾通行之地方。…三、人行道：指為專供行
    人通行之騎樓、走廊，及劃設供行人行走之地面道路，與人
    行天橋及人行地下道。四、行人穿越道：指在道路上以標線
    劃設，供行人穿越道路之地方。…」依該條文規範意旨，道
    路係公公眾通行之地方，所以不論車輛或行人均可通行。又
    不論是人行道或行人穿越道均為道路，惟法條明定人行道係
    專供行人通行，排除車輛使用，相較於人行道，行人穿越道
    並無「專供」行人通行之規定，所以行人穿越道雖以供行人
    穿越為主，但並不排除車輛之行駛。換言之，即使是行人穿
    越道，亦是車道。(三)次查道路交通安全規則第99條規定：「
    機器腳踏車行駛之車道，應依標誌或標線之規定行駛；無標
    誌或標線者，依下列規定行駛：一、在未劃分快慢車道之道
    路，應在最外側二車道行駛；單行道應在最左、右車道行駛
    。…。六、不得在人行道行駛。」查本案是時發生地點，係
    一橫向之道路，地面上雖畫有白色枕木紋標線，惟查道路交
    通標誌標線號誌設置規則第148 條及第180 條規定，該標線
    僅為只是標線，並非禁制標線。又該標線係針對行人部分之
    指示，有關車輛之指示，並無標示。故就車輛駕駛人而言，
    該道路應屬道路交通安全規則第99條之無標誌或標線之車道
    ，而聲明人行駛於該車道，並無不在規定車道行駛之情事。
    (四)縱上所陳，交通部曾於96年1 月2 日交路字第0950062017
    號函釋與法令牴觸。又交通單位如欲禁止車輛行駛行人穿越
    道，應於道路上設置相關禁行車輛之標示，始符行政程序法
    第5 條之行政行為內容應明確規定。本案事實並無違反道路
    交通管理處罰條例第45條第13款規定，然原處分機關卻據以
    裁罰，其認事用法有誤。為此狀請鈞院撤銷原處分。
二、原處分意旨略以：異議人即受處分人甲○○騎乘車號BND-93
    8 號重機，於98年12月10日早上7 時37分許，行經臺北市○
    ○路○ 段283 巷，經警攔停舉發有「機器腳踏車，不在規定
    車道行駛」之違規，爰依道路交通管理處罰條例第45條第13
    款之規定，處異議人罰鍰新臺幣（下同）600 元，並依同條
    例第63條第1 項第1 款（裁決書漏引第1 項第1 款）規定，
    記違規點數1 點等語。
三、按汽車駕駛人駕駛汽車，應遵守道路交通標誌、標線、號誌
    之指示，道路交通安全規則第90條前段定有明文。再按機器
    腳踏車行駛之車道，應依標誌或標線之規定行駛；無標誌或
    標線者，不得在人行道行駛，道路交通安全規則第99條第1
    項第6 款規定即明。末按機器腳踏車不在規定車道行駛者，
    處新臺幣600 元以上1,800 元以下罰鍰，道路交通管理處罰
    條例第45條第13款亦規定甚明。又汽車駕駛人違反道路交通
    管理處罰條例第45條者，除依原條款處罰鍰外，並予記違規
    點數1 點，同條例第63條第1 項第1 款，亦有規定。再道路
    交通管理處罰條例所稱之汽車，依道路交通安全規則第2 條
    第1 項第1 款、道路交通管理處罰條例第3 條第8 款規定包
    括機器腳踏車，合先敘明。
四、經查：
  (一)訊據證人即本件舉發員警張東瑀到庭具結證稱：本件舉發通
    知單是伊舉發的，異議人從承德路3 段283 巷口出來之後，
    騎乘機車就行駛行人穿越道，由東往西的方向經過中間的分
    隔島之後就左轉承德路往南方向行使，就被伊攔下舉發，查
    獲的時間是上午7 點37分；當時已經天亮（見本院99年4 月
    8 日訊問筆錄第2 至3 頁）等語明確；且異議人於本院訊問
    時亦陳稱：伊在罰單所載的時間騎乘機車沿行人穿越道伊聲
    明異議狀中所標示的紅線軌跡行駛，伊是行駛在行人穿越道
    的斑馬線上（同上訊問筆錄第2 頁）等語明確，此外復有證
    人庭呈之現場照片6 張及異議人聲明異議時所附之照片2 張
    在卷足資佐證，衡諸證人張東瑀為警務人員，與異議人素不
    相識，亦無怨隙，其於本院調查時具結後就親身經歷之事為
    詳細之證述，所述並無明顯不合常理及矛盾之處，且所言受
    刑法偽證罪處罰之擔保，其證言自得為本院判斷之依據，是
    以堪認證人前開證述應屬事實。本件異議人違規事證明確，
    堪予認定。
  (二)按一、道路：指公路、街道、巷衖、廣場、騎樓、走廊或其
    他供公眾通行之地方。三、人行道：指為專供行人通行之騎
    樓、走廊，及劃設供行人行走之地面道路，與人行天橋及人
    行地下道。四、行人穿越道：指在道路上以標線劃設，供行
    人穿越道路之地方，道路道路交通管理處罰條例第3 條第1
    款、第3 款、第4 款定有明文。觀道路道路交通管理處罰條
    例第3 條第1 款、第3 款之規定，可知「騎樓」、「走廊」
    原則上為道路，並為供公眾通行之地方，若表明「專供行人
    通行」，則屬人行道而供行人通行，第3 款條文規定「專供
    」，乃係為與第1 款所規定之「騎樓」、「走廊」作區分而
    制定，是並不可依第3 款之「專供」而推得第4 款有關行人
    穿越道之立法意旨為「非」專供行人通行之地方。按汽車駕
    駛人之行為有下列情形之一，當場不能或不宜攔截製單舉發
    者，得逕行舉發：二、搶越行人穿越道。五、違規停車或搶
    越行人穿越道，經各級學校交通服務隊現場導護人員簽證檢
    舉，道路交通管理處罰條例第7 之2 條第2 款、第5 款亦分
    定即明。次按機器腳踏車行駛之車道，應依標誌或標線之規
    定行駛；無標誌或標線者，不得在人行道行駛，道路交通安
    全規則第99條第1 項第6 款規定即明。由上開規定可知，該
    行人穿越道係專供行人穿越道路，其他車輛自不得爭道駛經
    行人穿越道或行駛於行人穿越道上。異議人所辯以行人穿越
    道並無「專供」行人通行之規定而排除車輛之行駛等語，顯
    係卸責之詞，不足為採。
  (三)又行人穿越道為「專供」行人通行之地方，以如上述，是本
    件異議人係騎乘機車通行於道路上繪製有白色枕木紋標線之
    行人穿越道，則該處僅限行人通行，機器腳踏車行駛於上，
    即屬未遵守標線不在規定車道行駛之違規甚明。
六、異議人於上揭時間違規騎乘BND-938 號重機行駛於行人穿越
    道之事證明確，原處分機關據以援引上開規定，裁處異議人
    罰鍰600 元，並記違規點數1 點，並無不當。從而，本件異
    議為無理由，應予駁回。
據上論斷，應依道路交通案件處理辦法第19條，裁定如主文。
中    華    民    國    99    年    4     月    20    日
                  交通法庭法  官  吳維雅
以上正本證明與原本無異。
如不服本裁定應於送達後5 日內向本院提出抗告狀。
                          書記官  劉育君
中    華    民    國    99    年    4     月    20    日

司法院資訊處製作；財團法人民間司法改革基金會備份。
